臺灣新北地方法院民事裁定
110年度事聲字第76號
異  議  人  台灣艾諾特生物科技有限公司

相  對  人  山太元開發股份有限公司

法定代理人  李豐裕    送達處所：台北市○○區○○路○○00                      0號信箱
上列異議人呈報清算人事件（本院110年度司司字第412號），相
對人聲請閱卷，異議人對本院司法事務官於民國110年10月19日
所為110年度司司字第412號裁定聲明異議，本院裁定如下：
    主  文
異議駁回。
    理  由
一、按司法事務官處理事件所為之處分，與法院所為者有同一之
    效力。當事人對於司法事務官處理事件所為之終局處分，得
    於處分送達後10日之不變期間內，以書狀向司法事務官提出
    異議。司法事務官認前項異議有理由時，應另為適當之處分
    ；認異議為無理由者，應送請法院裁定之。法院認第1 項之
    異議為有理由時，應為適當之裁定；認異議為無理由者，應
    以裁定駁回之。依本編規定，應為抗告而誤為異議者，視為
    已提起抗告；應提出異議而誤為抗告者，視為已提出異議。
    民事訴訟法第240 條之3 、第240 條之4 第1 項前段、第2 
    項、第3 項、第495 條分別定有明文。查本院司法事務官於
    民國110年10 月19 日所為110年度司司字第412號民事裁定(
    下稱原處分)，許可相對人閱覽、抄錄本院110 年度司司字
    第412號呈報清算人事件（下稱系爭呈報事件）之卷宗，異
    議人於收受原裁定送達後10日內具狀提起抗告，惟誤書為「
    抗告」，依法視為已提出異議，司法事務官認其異議無理由
    而送請本院裁定，經核與上開規定相符，先予敘明。
二、異議意旨略以：相對人聲請閱卷無非以鈞院109年度板小字
    第2777號和解筆錄(下稱系爭和解筆錄)、債權讓與證明書為
    憑，惟異議人業已清償系爭和解筆錄所載之債務，相對人之
    法定代理人甲○○於台灣高等法院110年度上易字第714號案件
    之110年8月13日準備程序筆錄亦承認此情，相對人以系爭和
    解筆錄反覆主張債權，顯基於惡意、不當目的，且有重大過
    失，違反誠信原則及一事不再理原則，意圖騷擾異議人浪費
    司法資源甚明。另相對人所提債權讓與證明書係自行製作，
    異議人及清算人均不知該等文件，自難認有法律上利害關係
    ，是以，相對人已非異議人之債權人，亦非異議人之股東，
    其聲請本件閱卷，不應准許，爰請求原裁定廢棄等語。
三、按當事人得向法院書記官聲請閱覽、抄錄或攝影卷內文書，
    或預納費用聲請付與繕本、影本或節本。第三人經當事人同
    意或釋明有法律上之利害關係，而為前項之聲請者，應經法
    院裁定許可。卷內文書涉及當事人或第三人隱私或業務秘密
    ，如准許前2 項之聲請，有致其受重大損害之虞者，法院得
    依聲請或依職權裁定不予准許或限制前2 項之行為。民事訴
    訟法第242 條第1 項、第2 項、第3 項分別定有明文。又所
    謂有法律上之利害關係者，係指第三人就該訴訟卷內文書有
    公法上或私法上之利害關係而言，不包括經濟上、情感上或
    其他事實上之利害關係在內（最高法院105 年度台抗字第60
    號裁定參照）。 
三、經查：相對人主張其為異議人之債權人，其對異議人有債權
    存在乙節，業據提出本院109年度板小字第2777號和解筆錄
    、債權讓與證明書為證（見本院110年度司司字第412號卷第
    69頁、第73頁 ），堪認相對人就其主張其為異議人之債權
    人乙節，已有相當之釋明。而於清算程序中，清算人應了結
    公司現務、收取債權、清償債務，是相對人為瞭解其債權能
    否受償，自有知悉呈報清算人事件進行情形之必要，就異議
    人之呈報清算人事件當屬有法律上之利害關係，其聲請閱覽
    該卷宗，尚無不合。況經本院職權調取該呈報事件卷宗，亦
    未見有何涉及異議人或第三人業務秘密之文書，難認異議人
    所屬之業務機密有受重大損害之可能，自無限制之必要。
四、從而，原處分許可相對人閱覽系爭呈報事件之卷宗，於法並
    無不合。異議意旨指摘原處分不當，聲明廢棄，為無理由，
    應予駁回。
五、依法裁定如主文。 
中    華    民    國  111    年    4    月    18    日                       民事第四庭  法  官  古秋菊
以上正本係照原本作成。如對本裁定抗告，須於裁定送達後10日
內向本院提出抗告狀，並繳納抗告費新臺幣1,000元。
中    華    民    國  111    年    4    月     18     日
                                 書記官  劉馥瑄